臺灣高等法院民事裁定
110年度抗字第1153號
抗  告  人  財政部國有財產署中區分署

法定代理人  趙子賢
代  理  人  許禎彬
複 代理 人  邱文陽
上列抗告人因與相對人翁思永、翁進文間聲請假處分事件，對於
中華民國110年8月18日臺灣新竹地方法院裁定（110年度全字第3
4號）提起抗告，本院裁定如下： 
    主  文
抗告駁回。
抗告訴訟費用由抗告人負擔。
    理  由
一、抗告人於原法院聲請及抗告意旨略以：坐落新竹縣○○鄉○○段
    000000地號土地、同段1623-7地號土地（下合稱系爭土地）
    為中華民國與相對人共有，中華民國應有部分各為8/108，
    伊為管理機關。相對人於民國110年8月10日寄發存證信函通
    知伊，欲依土地法第34條之1規定以總價新臺幣（下同）3,0
    80萬6,600元（即每平方公尺2萬267元）出售系爭土地，伊
    可優先購買。因該價格低於合理成交行情即每平方公尺2萬6
    ,860元至3萬8,492元，將使國庫受有損害，伊為維護國有財
    產權益，將訴請分割共有物，然為防止相對人處分系爭土地
    國有應有部分，爰依民事訴訟法第532條規定，願供擔保以
    代釋明，聲請禁止相對人就伊經管之系爭土地國有應有部分
    為處分行為。原法院以裁定（下稱原裁定）駁回抗告人之聲
    請，抗告人不服，對之提起抗告。
二、按土地共有人請求分割共有物及多數共有人依土地法第34條
    之1規定處分共有物，其目的均在消滅共有關係，且均屬共
    有人固有之權利，少數共有人提起分割共有物之訴，多數共
    有人並不因此即喪失其依上開土地法規定處分共有物之權利
    ，尚不得僅因共有人提起分割共有物之訴，即謂為避免土地
    現狀變更，其得依民事訴訟法第532條規定聲請假處分，禁
    止其他共有人依上開土地法規定處分共有物（最高法院107
    年度台抗字第553號裁定要旨可資參照）。經查，抗告人請
    求分割共有物，不論分配方法為何，意在就共有物取得按其
    應有部分比例所應得之利益，而系爭土地縱經相對人依土地
    法第34條之1規定處分，抗告人得依原有應有部分比例分配
    之權利並未消滅，倘認相對人處分之價格偏低，抗告人亦得
    行使優先購買權，難認將因相對人處分共有物而受有損害，
    自不得僅因抗告人將提起分割共有物之訴，即謂為避免土地
    現狀變更，而有依民事訴訟法第532條規定為假處分，禁止
    相對人依上開土地法規定處分系爭土地之必要。抗告人聲請
    假處分，難以准許。原裁定駁回其聲請，並無違誤。抗告意
    旨指摘原裁定不當，聲明廢棄，為無理由，應駁回其抗告。
三、據上論結，本件抗告為無理由，依民事訴訟法第95條、第78
    條，裁定如主文。
中　　華　　民　　國　　110 　年　　10　　月　　15  　日
                  民事第二十三庭
                        審判長法  官  張松鈞
         　　　 　　　　　　　法  官　楊舒嵐
        　　　　　　　　　　　法  官　許勻睿
正本係照原本作成。
本裁定除以適用法規顯有錯誤為理由外，不得再抗告。如提起再
抗告，應於收受送達後10日內委任律師為代理人向本院提出再抗
告狀。並繳納再抗告費新臺幣１千元。
中　　華　　民　　國　　110 　年　　10　　月　　18　　日

　　　　　　　　　　　　　    書記官  秦湘羽